臺灣高等法院刑事判決　　　　　　　　　　　　　九十一年度上訴字第三四三七號
　　上　訴　人　甲○○　男二十.
　　即　被　告
右上訴人因違反槍砲彈藥刀械管制條例案件，不服臺灣新竹地方法院九十一年度訴字
第五四０號，中華民國九十一年十月二十二日第一審判決（起訴案號：臺灣新竹地方
法院檢察署九十一年度偵字第二一三０號）提起上訴，本院判決如左：
    主  文
上訴駁回。
    事  實
一、甲○○前於民國（下同）八十四年間，因犯贓物罪、搶奪罪、竊盜罪、懲治盜匪
    條例案件及違反槍砲彈藥刀械管制條例等案件，經台灣新竹地方法院以八十四年
    度訴字第三六一號分別判處有期徒刑二月、十月、三月、四年及一年，並定其應
    執行有期徒刑五年十月確定，嗣於八十六年八月六日縮短刑期假釋出監，並交付
    保護管束，縮刑期滿日為八十九年十二月二十六日，其於上開假釋期間，未遭撤
    銷假釋，視為執行完畢。詎甲○○猶不知悔改，明知火藥係經內政部公告列管之
    炸彈及爆裂物主要組成零件，未經許可，不得持有，竟於九十一年一月初某日起
    ，基於持有彈藥之主要組成零件之犯意，在其新竹市○區○○街一八七巷一六八
    弄十六號住處，自姓名、年籍不詳之成年人處取得火藥四包（毛重分別為零點三
    一公克、零點三三公克、零點三二公克、零點三一公克；淨重分別為零點零四公
    克、零點零三公克、零點零四公克、零點零二公克，驗後餘重為零點零二公克、
    零點零一公克、零點零二公克及零公克）後，即置於其上開住處，而未經許可，
    持有彈藥之主要組成零件。嗣於九十一年四月十六日下午二時許，經新竹縣警察
    局持台灣新竹地方法院所核發之搜索票至上址搜索，而當場查獲。
二、案經新竹縣警察局移請臺灣新竹地方法院檢察署檢察官偵查起訴。
    理  由
一、訊據上訴人即被告甲○○固供承有於右揭時地經警在其住處查獲右開火藥之事實
    ，惟矢口否認有非法持有火藥之犯行，辯稱：劉獻文於九十一年一月初拿火藥到
    伊住處，伊有告訴劉獻文不要放在伊住處，並不知道劉獻文為何沒拿走而放在電
    視機上面後方，火藥並不是伊的云云。查經警於上揭時地在被告住處查獲之系爭
    火藥四包，經送請內政部警政署刑事警察局鑑驗結果：編號一至三號檢出硝化甘
    油、硝化纖維、2,4-硝基甲苯等成分，認係制式雙基發射藥，編號四檢出疊氮化
    鉛、硝酸鋇等成分，認係底火藥，均具有殺傷力等情，有內政部警政署刑事警察
    局九十一年五月九日刑鑑字第０九一００九六八五一號鑑驗書通知書及九十一年
    五月二十七日刑偵五字第０九一０一二九七八二號爆炸（裂）物鑑驗通知書各乙
    份在卷（見偵查卷第五十九頁至第六十一頁）。至被告雖以前揭情詞置辯，惟證
    人劉獻文於偵查中及原審法院審理時均到庭證稱伊於九十一年一月間並未至被告
    住處，亦未將上開四包火藥放在被告住處等語（見偵查卷第六十五頁及原審卷第
    二四頁），且查證人劉獻文若曾攜帶系爭火藥前往被告上揭住處，而既為被告所
    發現並告知不得放置於其家中，則劉獻文又豈有無端將系爭火藥放置於被告家中
    之理，且被告當時必嚴密注意劉獻文所持有火藥之去向，亦無任令劉獻文放置於
    其家中之理，況若依被告所述劉獻文於九十一年一月初某日至其家中，迄系爭火
    藥為警查獲止，期間已歷經約四個月之久，而系爭火藥所藏放之處並非隱匿而無
    法查覺之處，衡情被告當無均未加發現，並將之交還劉獻文或通知劉獻文前來取
    回﹔此外，復有火藥四包（其中編號四號之火藥一包鑑驗用畢）扣案可資佐證，
    是被告上揭所辯各節，顯與常情有違，要屬推諉卸責之詞，不足採信，事證明確
    ，被告犯行，洵堪認定。
二、按火藥為炸彈及爆裂物之主要組成零件等情，業經內政部於八十六年十一月二十
    四日以臺（八六）內警字第八六七０六八三號公告在案。被告明知火藥係經內政
    部公告列管之炸彈及爆裂物主要組成零件，未經許可，不得持有，竟於上揭時地
    自不詳姓名、年籍之成年人處收受上開四包火藥後，未經許可而持有之，核其所
    為，係犯槍砲彈藥刀械管制條例第十三條第四項之未經許可持有彈藥之主要組成
    零件罪。另公訴意旨於事實欄雖記載被告自九十一年一月間至同年四月十六日止
    ，連續於上開住處，未經許可持有前揭火藥，惟被告「持有」火藥之行為僅係單
    一行為，而持續侵害一社會法益，故一經持有，其犯罪即告成立，僅該犯罪狀態
    尚在繼續中，屬於繼續犯性質之單純一罪，應與連續犯之數行為不同（參照最高
    法院二十年上字第八八號判例），且公訴人於論罪時亦未就被告所犯係連續犯為
    敘明，而經原審法院及本院審理結果，被告除於上開時間未經許可，持有彈藥主
    要組成零件犯行外，並無何積極證據足資證明被告有連續持有彈藥主要組成零件
    之犯行，是起訴書犯罪事實此部分之記載，顯為誤載，併此敘明。而查被告有事
    實欄所載之前科判決及執行情形，有台灣新竹地方法院檢察署刑案資料查註紀錄
    表及本院被告全國前科紀錄表各乙份在卷可稽，其受有期徒刑執行完畢後五年內
    再犯本件有期徒刑以上之罪，為累犯，應依法加重其刑。原審因而以被告上揭犯
    行，事證明確，援引槍砲彈藥刀械管制條例第十三條第四項、刑法第十一條前段
    、第四十七條、第四十二條第一項、第三十八條第一項第一款及罰金罰緩提高標
    準條例第二條之規定，並審酌被告之素行，犯罪之動機、目的、手段，明知未經
    許可不得持有火藥而仍持有，若非及時為警所查獲，對社會當必致生危害及犯罪
    後態度等一切情狀，量處有期徒刑八月，併科罰金新台幣一萬元，並就罰金部分
    諭知易服勞役之折算標準。復以扣案編號一至三號之火藥三包（毛重分別為零點
    三一公克、零點三三公克、零點三二公克；淨重分別為零點零四公克、零點零三
    公克、零點零四公克，驗後餘重為零點零二公克、零點零一公克、零點零二公克
    ），係屬違禁物，依刑法第三十八條第一項第一款之規定宣告沒收，而扣案編號
    四號之火藥一包（毛重零點三一公克、淨重零點零二公克），因取零點零二公克
    加以鑑驗，故鑑驗後已用畢而無殘餘，而不予宣告沒收，經核認事用法，並無違
    誤，被告上訴意旨否認有本件犯行，尚難認有理由，應予駁回。
    。
據上論斷，應依刑事訴訟法第三百六十八條，判決如主文。
本案經檢察官施慶堂到庭執行職務。
中      華      民      國      九十一      年    十二    月    十二    日
                              臺灣高等法院刑事第三庭
                                  審判長法  官  張  連  財
                                        法  官  李  英  勇
                                        法  官  張  傳  栗
右正本證明與原本無異。
如不服本判決應於收受送達後十日內向本院提出上訴書狀，其未敘述上訴之理由者並
得於提起上訴後十日內向本院補提理由書（均須按他造當事人之人數附繕本）。
                                        書記官  秦  慧  榮
中      華      民      國      九十一  年    十二      月     十二     日
附錄    本判決論罪科刑法條：
槍砲彈藥刀械管制條例第十三條第四項：
未經許可，持有、寄藏或意圖販賣而陳列第一項所列零件者，處六月以上五年以下有
期徒刑，併科新台幣三百萬元以下罰金。
